臺灣宜蘭地方法院民事裁定
111年度司繼字第143號
聲  請  人  吳佾亯   
法定代理人  吳哲鳴  
上列聲請人聲請拋棄繼承事件，本院裁定如下：
    主  文
聲請駁回。
聲請程序費用由聲請人負擔。
    理  由
一、按遺產繼承人，除配偶外，依下列順序定之：㈠直系血親卑
    親屬。㈡父母。㈢兄弟姊妹。㈣祖父母，民法第1138條定有明
    文。次按繼承人拋棄其繼承權，應於知悉其得繼承之時起三
    個月內，以書面向法院為之，民法第1174條第1項、第2項亦
    有明文。並依上揭法條之文義解釋，係指繼承人知悉繼承開
    始之原因事實，因而覺知自己為法律上之繼承人（即自覺繼
    承人說）時起算。又此3個月之除斥期間，本以繼承人客觀
    處於得知悉已為繼承人之事實狀態為認定，不得因其主觀之
    事由即稱不懂法律，而借詞推諉，辯稱不知悉而無法起算，
    將使繼承之法律關係長期陷於不確定知狀態而無法起算。末
    按非訟事件之聲請，不合程式或不備其他要件者，法院應以
    裁定駁回之。但其情形可以補正者，法院應定其間先命補正
    ，非訟事件法第30條之1有所規定。且家事非訟事件依家事
    事件法第97條自得準用前開規定甚明。
二、本件聲請意旨略以：被繼承人黃春萬於民國110年4月18日死
    亡，聲請人吳佾亯為被繼承人之外孫，其自願拋棄繼承權，
    爰依民法之規定聲明拋棄繼承權，請准予備查等語。
三、經查：
  ㈠被繼承人黃春萬係於110年4月18日死亡之事實，且聲請人為
    被繼承人之外孫，而得繼承被繼承人之遺產乙節，業據聲請
    人提出被繼承人除戶謄本、聲請人戶籍謄本、切結書及印鑑
    證明等件為證，是本件聲請人自得依民法第1138條規定繼承
    被繼承人之遺產，合先敘明。
  ㈡惟本件聲請人遲至111年3月10日始向本院聲請拋棄繼承，此
    有聲請狀上收狀日期戳章為憑，因本件業逾聲明拋棄繼承之
    法定期間，是本院於111年10月18日電詢原繼承人黃怡瑄詢
    問被繼承人黃春萬死亡時，是否通知本件聲請人吳佾亯及其
    法定代理人吳哲鳴？其表示被繼承人死亡時，就電話通知聲
    請人吳佾亯及其法定代理人吳哲鳴，且其兄亦親自到吳哲鳴
    家中通知。再者，原繼承人等提出拋棄繼承聲請時，也有請
    吳哲鳴提供資料，但遭吳哲鳴拒絕，吳哲鳴與其家人聲稱不
    用拋棄繼承沒關係等語（詳本院公務電話記錄）。另經本院
    依職權調卷110年度司繼字第228號其他繼承人聲請拋棄繼承
    之卷宗，卷是內資料亦顯示，本院曾於110年7月1日以宜院
    春家司群110司繼字第228號函通知因原繼承人拋棄繼承而得
    為繼承人的聲請人吳佾亯（法定代理人吳哲鳴），是項通知
    於110年7月7日合法送達聲請人，此有該卷卷附之送達證書
    可參。本件被繼承人於110年4月18日身歿，聲請人於110年7
    月7日知悉得為繼承之事實，然聲請人遲至111年3月10日始
    向本院聲明拋棄繼承，即顯逾3個月法定期限，則其拋棄繼
    承於法不合，應予以駁回。
四、爰依家事事件法第 97條、非訟事件法第21條第1項前段，裁
    定如主文。
五、如對本裁定抗告，須於裁定送達後10日之不變期間內，向本
    院提出抗告狀，並繳納抗告費新臺幣1,000元。　　
中　　華　　民　　國　　111 　年　　10　　月　　18　　日
                    家事法庭司法事務官　徐麗花